【裁判字號】    99,監宣,231
【裁判日期】    991128
【裁判案由】    監護宣告
【裁判全文】
臺灣臺南地方法院家事裁定             99年度監宣字第231號
聲  請  人  吳振榮
上列聲請人聲請監護宣告事件，本院裁定如下：
    主    文
宣告吳謝時（女，民國○○年○月○○日生，身分證統一編號：
Ｚ000000000號，住臺南縣關廟鄉○○村○○街五六巷
十二號）為受監護宣告之人。
選定聲請人吳振榮（男，民國○○○年○月○○日生，身分證統
一編號：Ｚ000000000號，住臺南市○區○○○路三段
四四巷九四號）為受監護宣告之人之監護人。
指定黃吳素娥（女，民國○○○年○月○○日生，身分證統一編
號：Ｚ000000000號，住臺南縣關廟鄉○○村○○○街
二八一號）為會同開具財產清冊之人。
聲請費用新臺幣玖仟貳佰伍拾肆元由受監護宣告之人吳謝時負擔
。
    理    由
一、按對於因精神障礙或其他心智缺陷，致不能為意思表示或受
    意思表示，或不能辨識其意思表示之效果者，法院得因本人
    、配偶、四親等內之親屬、最近一年有同居事實之其他親屬
    、檢察官、主管機關或社會福利機構之聲請，為監護之宣告
    ，民法第14條第1項定有明文。次按受監護宣告之人應置監
    護人。法院為監護之宣告時，應依職權就配偶、四親等內之
    親屬、最近一年有同居事實之其他親屬、主管機關、社會福
    利機構或其他適當之人選定一人或數人為監護人，並同時指
    定會同開具財產清冊之人，民法第1110條、第1111條第1項
    亦定有明文。
二、本件聲請意旨略以：聲請人為吳謝時（女，民國○○年○月○○
    日生，身分證統一編號：Ｚ000000000號，住臺南縣關廟鄉○
    ○村○○街56巷12號）之長子。因吳謝時在91年12月18日患
    有重度失智症，96年7月間又因敗血症住院，出院後目前已
    不能為意思表示或受意思表示，或不能辨識其意思表示之效
    果，為此聲請對其為監護宣告。又吳謝時之配偶吳進成，已
    年老體弱，聲請人吳振榮（男，39年6月19日生，身分證統
    一編號：Ｚ000000000號，住臺南市○區○○○路三段44巷94
    號）係吳謝時之長子，吳謝時的財務均由聲請人管理，請求
    選任聲請人擔任其監護人。再者，黃吳素娥（女，37年5月1
    8日生，身分證統一編號：Ｚ000000000號，住臺南縣關廟鄉
    香洋村花園一街281號）為吳謝時之長女，請求指定黃吳素
    娥擔任會同開具財產清冊之人等語。
三、經查，聲請人係吳謝時之長子，業據聲請人提出戶籍謄本2
    份在卷可憑，揆諸上開規定，聲請人為宣告吳謝時為監護宣
    告之人之聲請人資格，自無欠缺。經查，聲請人主張上情，
    業據其提出國立成功大學醫學院附設醫院診斷證明書、財團
    法人奇美醫院診斷證明書、身心障礙手冊各1份為憑。本院
    審驗吳謝時之精神狀況，並依職權函請行政院衛生署臺南醫
    院指派該院精神科黃隆山醫師協助鑑定吳謝時之精神狀態，
    鑑定人黃隆山醫師參與吳謝時之精神狀態鑑定，認為：「一
    般醫學檢查，個案意識呈呆僵狀態，對問話無法回答，必須
    靠鼻胃管幫忙進食，靠氣管內管幫忙呼吸，四肢變形無力，
    無法自我行動，大小便及個人衛生須他人完全協助。精神檢
    查方面：個案之注意力、判斷能力、對人、時、地之定向感
    、記憶力、計算能力及抽象思考能力均有明顯缺失。」鑑定
    結果說明：「這是一個腦病變後遺症的個案，個案現在意識
    仍不清，個案自我照顧能力呈明顯不足。」鑑定判定：「基
    於受鑑定人有精神上之障礙（其他心智缺陷-植物人）其程
    度重大，基於上開原因，不能管理處分自己的財產，基於上
    開原因，回復之可能性低，精神障礙（其他心智缺陷）之程
    度，可為監護宣告，不能為意思表示或受意思表示，不能辨
    識其意思表示之效果。」有鑑定書在卷可稽，故聲請人聲請
    對吳謝時為監護宣告為有理由，應予准許。
四、次查，聲請人吳振榮（男，39年6月19日生，身分證統一編
    號：Ｚ000000000號，住臺南市○區○○○路三段44巷94號）
    係吳謝時之長子，有戶籍謄本2份附卷可參，並經受監護宣
    告之人之親屬團體會議推定為受監護宣告之人吳謝時之監護
    人，有聲請人所提出之親屬團體會議推定監護人說明書、親
    屬系統表、親屬會議紀錄、親屬之戶籍謄本在卷可稽，認由
    聲請人吳振榮擔任監護人，最能符合受監護宣告之人之最佳
    利益，爰選定聲請人吳振榮為監護人；另黃吳素娥（女，37
    年5月18日生，身分證統一編號：Ｚ000000000號，住臺南縣
    關廟鄉○○村○○○街281號）為受監護宣告人吳謝時之長
    女，有其戶籍謄本1份在卷可稽，並經受監護宣告之人之親
    屬團體會議推定為會同開具財產清冊之人，有聲請人所提出
    之親屬團體會議推定監護人說明書、親屬系統表、親屬會議
    紀錄、親屬之戶籍謄本在卷可稽，爰指定黃吳素娥為會同開
    具財產清冊之人。
五、依民事訴訟法第608條第1項、第95條、第87條第1項，裁定
    如主文。
中    華    民    國    99    年    11    月    28    日
                   家事法庭   法  官  鄭  彩  鳳
正本係照原本作成。
如不服本裁定關於選定監護人及指定會同開具財產清冊之人等部
分，應於送達後十日內向本院提出抗告狀，並繳納抗告費新臺幣
1,000元；其餘關於宣告監護之部分，不得抗告。
中    華    民    國    99    年    11    月    28    日
                              書記官  陳  世  明

司法院資訊處製作；財團法人民間司法改革基金會備份。
